---
title: "<font size = 8> APARICIÓN DE DEPRESIÓN, SUICIDIO, PIB</font>"
subtitle: "<font size = 3> Repositorio: [GitHub](https://github.com/marinamartinm/Seminario_MEC) </font>"
author:
- name: "CÉSAR TEJIDO, ELENA RUIZ, MARINA MARTÍN"

date: "`r Sys.Date()`"
output: 
  html_document:
    toc: true
    toc_float: true
    toc_depth: 6
---
<script>
   $(document).ready(function() {
     $head = $('#header');
     $head.prepend('<img src=https://www.ubu.es/sites/all/themes/ubu_theme_sub/images/EscudoUBU-TL.png style=\"float: right;width: 300px;\"/>')
   });
</script>

<style>
.column-left{
  float: left;
  width: 50%;
  text-align: left;
}
.column-center{
  display: inline-block;
  width: 33%;
  text-align: center;
}
.column-right{
  float: right;
  width: 50%;
  text-align:right;
}
</style>

```{r, echo = FALSE, message=FALSE, warning=FALSE}
library(tidyverse)
library(forcats)
library(hrbrthemes)
library(viridis)
library(rjson)
library(XML)
library(tidyjson)
library(tidyr)
```

```{r setup, include=FALSE}
knitr::opts_chunk$set(echo = FALSE)
```

# Introduccion

La salud mental en España es cada vez más preocupante, se ha disparado el número de jóvenes que ha tenido problemas de salud mental. En 2017 el primer Barómetro registraba un 28,4% de jóvenes con problemas de salud mental y en 2023 llega al 59,3%. 
```{r}
# Crear un data frame con los datos
datos_salud_mental <- data.frame(
  Año = c(2017, 2023),
  Porcentaje = c(28.4, 59.3)
)

# Crear el gráfico de barras
grafico <- ggplot(datos_salud_mental, aes(x = factor(Año), y = Porcentaje, fill = factor(Año))) +
  geom_bar(stat = "identity", position = "dodge", width = 0.7) +
  labs(title = "Problemas de Salud Mental en Jóvenes (2017-2023)",
       x = "Año",
       y = "Porcentaje") +
  scale_fill_manual(values = c("#66c2a5", "#fc8d62")) +  # Colores personalizados
  theme_minimal()

# Mostrar el gráfico
print(grafico)
```

La brecha de género también existe en salud mental. Hay más hombres que mujeres que nunca han experimentado trastornos (42,4%, frente al 30,9% de ellas).
```{r}
# Crear un data frame con los datos
datos_salud_mental_genero <- data.frame(
  Genero = c("Hombres", "Mujeres"),
  Porcentaje = c(42.4, 30.9)
)

# Crear el gráfico de barras apiladas
grafico_genero <- ggplot(datos_salud_mental_genero, aes(x = factor(Genero), y = Porcentaje, fill = factor(Genero))) +
  geom_bar(stat = "identity", width = 0.7) +
  labs(title = "Brecha de Género en Salud Mental",
       x = "Género",
       y = "Porcentaje") +
  scale_fill_manual(values = c("#66c2a5", "#fc8d62")) +  # Colores personalizados
  theme_minimal()

# Mostrar el gráfico
print(grafico_genero)

```

Los datos no son positivos de por sí, pero son aún peores cuando los cruzamos con variables socioeconómicas y corroboramos que la vulnerabilidad frente a enfermedades y trastornos mentales está relacionada con las carencias materiales que se tienen, y también las posibilidades de reducir esa vulnerabilidad.

Los datos de este barómetro en 2023 también evidencian el incremento en la ideación suicida. 1 de cada 4 jóvenes ha experimentado alguna vez ideas suicidas (23,8%), un 11,3% piensa en el suicidio con cierta frecuencia y el 13,8% experimenta ideas de suicidio con mucha frecuencia o continuamente.

```{r}
# Crear un data frame con los datos
datos_ideacion_suicida <- data.frame(
  Categoria = c("Nunca", "Con cierta frecuencia", "Con mucha frecuencia o continuamente"),
  Porcentaje = c(23.8, 11.3, 13.8)
)

# Crear el diagrama de tarta
grafico_ideacion_suicida <- ggplot(datos_ideacion_suicida, aes(x = "", y = Porcentaje, fill = Categoria)) +
  geom_bar(stat = "identity", width = 1) +
  coord_polar(theta = "y") +
  labs(title = "Ideación Suicida en Jóvenes (2023)",
       fill = "Frecuencia",
       x = NULL,
       y = NULL) +
  theme_minimal() +
  theme(legend.position = "bottom")  # Mover la leyenda a la parte inferior

# Mostrar el diagrama de tarta
print(grafico_ideacion_suicida)

```


Por todo ello, hemos creido conveniente estudiar el caso. Esta vez vamos a cruzar los datos de las enfermedades mentales más frecuentes en nuestro país (depresión y ansiedad) con el PIB de cada comunidad autónoma y el sendentarismo, ya que creemos que pueden tener relación directa. Ya que aquellas comunidades autónomas que tengan un PIB más alto, permitiran que sus provincias puedan tener un mayor acceso a actividades cotidianas que ayudan a las personas a caer en menor medida en este tipo de transtornos.

# Objetivos

-	Estudiar la relación entre la aparición de enfermedades mentales frente a diferentes factores y su derivación en el suicidio.

-	Averiguar si existe relación entre el PIB con los datos sobre transtornos mentales en España y estudiar si en aquellas comunidades autónomas en las que el PIB sea más bajo tienen influencia sobre la tasa de suicidio de estas.

-	Realizar un estudio general con todas las variables para encontrar una posible relación con la tasa de suicidio.


# Datos

- PIB por CCAA: "https://www.ine.es/jaxiT3/Datos.htm?t=45599" (Csv)
- Tasa de suicidio por CCAA: "https://www.ine.es/jaxiT3/Datos.htm?tpx=46688" (Json)
- Depresión por CCAA: "https://datos.gob.es/es/catalogo/ea0010587-prevalencia-de-cuadros-depresivos-activos-segun-sexo-y-comunidad-autonoma-poblacion-de-15-y-mas-anos-identificador-api-t15-p420-a2019-p04-l0-13010-px1" (Json)

Los archivos escogidos pertenecen a dos fuentes de datos: el Instituto Nacional de Estadística (INE) y la página oficial del Gobierno de España (gob.es)
El formato de datos escogido son tanto .csv como .json.

## Importación

### 1º Conjunto de datos: Depresión por CCAA
```{r, echo = FALSE, message=FALSE, warning=FALSE}

DepresionCCAA <- fromJSON(file = "Data/DepresionCCAA.json")
#DepresionCCAA
```

```{r, echo = FALSE, message=FALSE, warning=FALSE}
#DepresionCCAAcsv <- read_delim("Data/DepresionCCAA.csv", delim = ";", show_col_types = FALSE)
#DepresionCCAAcsv
```


```{r, echo = FALSE, message=FALSE, warning=FALSE}
# 
Depresion <- spread_all(DepresionCCAA) %>%  #Extendemos todas las columnas del dataset.
  separate(Nombre, into = c("Sexo", "Comunidad", "Prevalencia"), sep = ",") %>%  #Separamos columnas.
  select(document.id,Sexo,Comunidad,Prevalencia)  #Seleccionamos las columnas que nos interesan.

Depresion
```

```{r, echo = FALSE, message=FALSE, warning=FALSE}
DepresionCCAA %>% 
  gather_object %>%  #Agregamos un objeto JSON en pares de nombre-valor.
  json_types %>%  #Determinamos los tipos de datos de los valores JSON.
  count(name, type)  #Contamos el número de valores de cada tipo de datos.
```

```{r, echo = FALSE, message=FALSE, warning=FALSE}
dataD <- DepresionCCAA %>%
  enter_object(Data) %>%  #Entramos en el objeto JSON "Data"
  gather_array %>%  #Agrupamos los elementos de un array JSON en pares de índice-valor.
  spread_all %>%   #Extendemos los elementos del array en columnas.
  select(document.id, Valor)  #Seleccionamos columnas.
dataD
```

```{r, echo = FALSE, message=FALSE, warning=FALSE}
#No lo necesitamos
meta <- DepresionCCAA %>%
  enter_object(MetaData) %>%
  gather_array %>%
  spread_all
```


```{r, echo = FALSE, message=FALSE, warning=FALSE}
# Union tablas de depresion (Copleta)
union_depresion <- full_join(dataD,Depresion,by="document.id")%>%  #Unimos en función de una columna común.
  relocate(Valor, .after = Prevalencia)  #Movemos la columna Valor detras de la de Prevalencia.
union_depresion
```
```{r, echo = FALSE, message=FALSE, warning=FALSE}
Depresion_final <- rename (.data = union_depresion,
                    'Valor_Depresion'=Valor, 'Sexo_Depresion'=Sexo)  #Renombramos columnas con los nombres que nos interesan.
Depresion_final
```
```{r, echo = FALSE, message=FALSE, warning=FALSE}
levels(factor(Depresion_final$Comunidad))  #Comprobamos los valores de la columna Comunidad para ver si son compatibles con el resto de tablas que queremos unir. 
```

```{r, echo = FALSE, message=FALSE, warning=FALSE}
Depresion_final <- Depresion_final %>%
  select(document.id, Sexo_Depresion, Prevalencia, Valor_Depresion)
```

```{r, echo = FALSE, message=FALSE, warning=FALSE}
Depresion_final <- Depresion_final %>%
  mutate(Comunidad = rep(c('Total nacional', 'Andalucía', 'Aragón', 'Asturias', 'Balears', 'Canarias', 'Cantabria', 'Castilla y León','Castilla-La Mancha', 'Cataluña', 'Comunitat Valenciana', 'Extremadura', 'Galicia', 'Madrid', 'Murcia', 'Navarra', 'País Vasco', 'Rioja','Ceuta', 'Melilla'), each = 4, length.out = 240))  #Creamos una nueva columna Comunidad, en la que aparecen los nombres de las CCAA que nos interesan, para que podamos unir dos tablas, pero siguiendo la misma distrubución que tenía la columna Comunidad atiaua para no alterar los datos. 
Depresion_final
```


### 2º Conjunto de datos: PIB por CCAA
```{r, echo = FALSE, message=FALSE, warning=FALSE}
PIB <- fromJSON(file = "Data/PIB.json")
```

```{r, echo = FALSE, message=FALSE, warning=FALSE}
#PIB.csv <- read_delim(file = "Data/PIB.csv", delim = ";", show_col_types = FALSE)
#PIB.csv
```

```{r, echo = FALSE, message=FALSE, warning=FALSE}
pib <- spread_all(PIB)
pib
```


```{r, echo = FALSE, message=FALSE, warning=FALSE}
PIb <- pib %>%
  separate(Nombre, into = c("Comunidad","DB","Tasa de crecimiento"), sep = ". ")   %>% select(document.id,Comunidad)
PIb
```


```{r, echo = FALSE, message=FALSE, warning=FALSE}
pib %>% 
  gather_object %>% 
  json_types %>% 
  count(name, type)
```

```{r, echo = FALSE}
dataP <- pib %>%
  enter_object(Data) %>%
  gather_array %>%
  spread_all #%>%   #para que lo reconozca y lo ponga como columnas(lo separa)
  #select(document.id, Valor)
#dataP
```

```{r, echo = FALSE, message=FALSE, warning=FALSE}
MetaP <- pib %>%
  enter_object(MetaData) %>%
  gather_array %>%
  spread_all #%>%   #para que lo reconozca y lo ponga como columnas(lo separa)
  #select(document.id, Valor)
MetaP
```
```{r, echo = FALSE, message=FALSE, warning=FALSE}
union_pib <- full_join(dataP,PIb,by="document.id")
union_pib
```
Con este conjunto de datos hemos tenido un problema, porque después de hacer todo el tratamiento de los datos e intentar acceder a aquellos valores que nos interesan, nos hemos dado cuenta de que hay error, procedente de la fuente de la que hemos sacado los datos y solo hay valores para la primera fila del conjunto. Cosa que podemos demostrar a través de este bucle en el que accedemos a todos los valores de este conjunto:

```{r, echo = TRUE}
for (i in seq_along(PIB)) {
  # Verificar si Data existe y tiene al menos un elemento
  if ("Data" %in% names(PIB[[i]]) && length(PIB[[i]]$Data) > 0) {
    # Acceder a la información de la primera fila de Data
    cod <- PIB[[i]]$COD
    nombre <- PIB[[i]]$Nombre
    anyo <- PIB[[i]]$Data[[1]]$Anyo
    valor <- PIB[[i]]$Data[[1]]$Valor
    
    
    cat("Fila:", i, "\n")
    cat("COD:", cod, "\n")
    cat("Nombre:", nombre, "\n")
    cat("Anyo:", anyo, "\n")
    cat("Valor:", valor, "\n\n")
  } else {
    cat("No hay datos para la fila", i, "\n\n")
  }
}

```
Como podemos observar, es imposible realizar el estudio con este conjunto de datos en formato JSON, por ello, hemos tenido que hacerlo mediante el formato CSV.

```{r}
#install.packages("jpeg")
#install.packages("png")
#library(jpeg)
#library(png)

#pib_imagen <- readPNG("Data/Fotos/CapturaSeminario.png")
```

```{r}
PIB.csv <- read_delim(file = "Data/PIB.csv", delim = ";", show_col_types = FALSE)
PIB.csv
```


### 3º Conjunto de datos: Suicidio
```{r}
Suicidio <- fromJSON(file = "Data/Suicidio.json")
#Este último dataset sigue los mismos pasos de importación y tratamiento que los datos anteriores.
```

```{r}
#Suicidio.csv <- read_delim("Data/Suicidio.csv", delim = ";", show_col_types = FALSE)
#Suicidio.csv
```


```{r}
TasaSuicidio <- spread_all(Suicidio) %>%
  separate(Nombre, into = c("Comunidad", "Edad", "Sexo"), sep = ",") %>%
  select(document.id,Comunidad,Edad,Sexo)
TasaSuicidio
```


```{r}
Suicidio %>% 
  gather_object %>% 
  json_types %>% 
  count(name, type)
```

```{r}
data <- Suicidio %>%
  enter_object(Data) %>%
  gather_array %>%
  spread_all %>%   #para que lo reconozca como array y lo ponga como columnas(lo separa)
  select(document.id,NombrePeriodo,Valor)
```

```{r}
# TABLA FINAL SUICIDIO
union_suicidio <- full_join(data,TasaSuicidio, by="document.id")%>%
  relocate(Valor, .after = Sexo)
union_suicidio
```


```{r}
# Renombramos las columnas
Suicidio_final <- rename (.data = union_suicidio, 'Año_Suicidio'= NombrePeriodo,
                    'Valor_Suicidio'=Valor, 'Edad_Suicidio'= Edad, 'Sexo_Suicidio'=Sexo)
Suicidio_final
```
 El valor es el tanto por cien mil

```{r}
levels(factor(Suicidio_final$Edad_Suicidio))
```
```{r}
Suicidio_final<- Suicidio_final %>%
  filter(Edad_Suicidio %in% c(" Menos de 15 años", " De 15 a 29 años", " De 30 a 39 años", " De 40 a 44 años", " De 45 a 49 años", " De 50 a 54 años", " De 55 a 59 años", " De 60 a 64 años", " De 65 a 69 años", " De 70 a 74 años", " De 75 a 79 años", " De 80 a 84 años", " De 85 a 89 años", " De 90 a 94 años", "95 y más años"))
Suicidio_final
```

# Casos
A continuación vamos a presentar el desarrollo de los distintos casos de estudio.


## Suicidio
Vamos a empezar analizando los datos relacionados con el suicidio en nuestr país para ponernos un poco en contexto de cómo está la situación y partir de una base.
En primer lugar, convertimos la columna AnoSuicidio del dataframe Suicidio en un factor. Después, mostramos los niveles de la variable Edad_Suicidio y filtramos las filas del dataframe donde la variable Edad_Suicidio coincide con una de las edades especificadas en el vector de caracteres.
Esto lo hacemos para quedarnos solo con las filas que nos interesan (las correspondientes a edad).

```{r}
Suicidio_final
Suicidio_final$Año_Suicidio <- as.factor(Suicidio_final$Año_Suicidio)
levels(factor(Suicidio$Edad_Suicidio))
Suicidio <- Suicidio_final %>%
  filter(Suicidio_final$Edad_Suicidio==c(" 95 y más años"," De 90 a 94 años"," De 85 a 89 años"," De 80 a 84 años"," De 75 a 79 años"," De 70 a 74 años"," De 65 a 69 años"," De 60 a 64 años"," De 55 a 59 años"," De 50 a 54 años"," De 45 a 49 años"," De 40 a 44 años"," De 30 a 39 años"," De 15 a 29 años"," Menos de 15 años"))
```

### Suicidio frente al tiempo
Como podemos observar, esta sería la evolución de la tasa de suicidio en España del año 2018 al año 2021.
(casos por 100 000 habitantes)
Creemos que socializar y hacer planes fuera de la rutina, como el ocio y el tiempo libre, aumenta el estado de animo y la calidad de vida de las personas, y como durante los años de pandemia, en los que se nos impusieron ciertas restricciones, nos lo impedían, pudo resultar que se diera un aumento en los casos de suicidio:
```{r}
ggplot(data = Suicidio, aes(x=Año_Suicidio, y = Valor_Suicidio)) +
  geom_bar(stat = "identity", fill = "thistle3") +
  labs(title = "Gráfico de Barras de Suicidio", x = "Año de Suicidio", y = "Valor de Suicidio")
```
No podemos afirmar que la pandemia fuera un factor directo en el aumento de los casos de suicidio, ya que en 2019 todavia no estábamos en esa situación y el repuente en los casos fue muy considerable respecto al año anterior. 
Durente el año del confinamiento podemos ver como estos casos disminuyen, pero al año siguiente (en 2021) los casos vuelven a aumentar, por lo que la situación derivada del COVID si puede tener alguna relación con el aumento en la tasa de suicidio.


### Suicidio por comunidad autónoma
También hemos querido comparar los casos de suicidio en las distintas comunidades autónomas, y nos ha sorprendido la cantidad de casos de Galicia o incluso de Canarias.
```{r}
Suicidio <- Suicidio_final %>%
  filter(Comunidad!="Total nacional")
ggplot(data = Suicidio, aes(x=Valor_Suicidio, y = Comunidad)) +
  geom_bar(stat = "identity", fill = "chartreuse2") +
  labs(title = "Gráfico recuento Suicidio por Comunidades", x = "Valor Suicidio", y = "Comunidad")
```



### Suicidio por rango de edad
Algo que también nos ha sorprendido y que hemos creido conveniente estudiar es el análisis de estos datos por edad. Creemos que los resultados de esta gráfica también respaldan nuestra hipótesis de que el ocio y tiempo libre influyen directamente en las enfermedades mentales y el suicidio, puesto que la tasa de suicidio más alta en España se da en personas mayores de entre 90 y 94 años, creemos que se el hecho de que se sientan solas o no acompañadas y el hecho de que, al estar jubilados tengan tanto tiempo libre pero no socializando, puede influir en estos datos.
A su vez, creemos que un aumento de los casos de suicidio en este rango de edad se debe al suicidio aistido o eutanasia, ya que hay personas mayores que deben de permanecer en los hospitales de forma continua por su estado de salud y en numerosas ocasiones se recurre a este método para acabar con su sufrimiento.

```{r}
ggplot(data = Suicidio_final, aes(x=Valor_Suicidio, y = Edad_Suicidio)) +
  geom_bar(stat = "identity", fill="lightsalmon") +
  labs(title = "Gráfico recuento Suicidio por rango de Edades", x = "Valor Suicidio", y = "Rango de edad")
```

## Depresión
Ahora lo que vamos a hacer es estudiar otro conjunto de datos: la depresión en España.
Iremos estudiando la depresión con sus distintas variables y posteriormente, la estudiaremos frente al suicidio para ver como estos datos se relacionan entre sí.

### Prevalencia de la depresión
```{r, echo = FALSE, message=FALSE, warning=FALSE}
levels(factor(Depresion_final$Prevalencia))
Depresion_filt<- Depresion_final %>%
  filter(Prevalencia %in% c(" Cuadro depresivo mayor", " Otros cuadros depresivos"))
Depresion_filt
```
En esta gráfica podemos comprobar los distintos tipos de depresión:
```{r}
ggplot(data = Depresion_filt, aes(x=Valor_Depresion, y = Prevalencia)) +
  geom_bar(stat = "identity", fill = "thistle3") +
  labs(title = "Prevalencia de la depresión", x = "Valor", y = "Prevalencia")
```

### Depresión y sexo

```{r}
Depresion_sex<- Depresion_filt %>%
  filter(Sexo_Depresion %in% c("Hombres", "Mujeres"))
Depresion_sex
```
Si comparamos ambos sexos, podemos ver que los hombres en España sufren más de depresión que las mujeres.
```{r}
ggplot(data =Depresion_sex, aes(x=Valor_Depresion, y = Sexo_Depresion)) +
  geom_bar(stat = "identity", fill = "#BCEE68") +
  labs(title = "Prevalencia de la depresión", x = "Valor", y = "Prevalencia")
```
### Depresión por comunidad autónoma
En cuanto a la depresión por comunidades, esta sería la distribución:
```{r}
Depresion_filt2 <- Depresion_filt %>%
  filter(Comunidad!=" Total nacional")
ggplot(data = Depresion_filt2, aes(x=Valor_Depresion, y = Comunidad)) +
  geom_bar(stat = "identity", fill = "#CD00CD") +
  labs(title = "Depresión por Comunidades", x = "Valor Depresion", y = "Comunidad")
```



## CASO 1: Depresión y Suicidio en España

UNION DEPRESIÓN Y SUICIDIO
El tratamiento de estos datos ha consistido en filtrar por el año en primer lugar, quedándonos sólo con el 2020. En cuanto al conjunto datos de depresión, de la varibale de prevalencia solo nos quedamos con los valores " Cuadro depresivo mayor" y " Otros cuadros depresivos", porque las otras varibles son aquellos ciudadanos que no presentan este tipo de transtornos y el total, cosa que no nos interesa estudiar, porque queremos saber cuál es la relación con aquellos que si que padecen de depresión.
Luego, se eliminan las filas duplicadas, se seleccionan ciertas columnas y se filtran las filas donde el valor de Comunidad no es "Total nacional", porque queremos estudiar las comunidades por separado y el valor total sería redundante.

```{r}
suicidio2020 <- Suicidio_final %>%
  filter(Año_Suicidio==2020)
```

```{r}
levels(factor(Depresion_final$Prevalencia))
Depresion_filt<- Depresion_final %>%
  filter(Prevalencia %in% c(" Cuadro depresivo mayor", " Otros cuadros depresivos"))
Depresion_filt
```

```{r}
depr_y_suicidio <- right_join(Depresion_filt, Suicidio_final, by = "Comunidad")  #Unimos los dataset Depresion(filtrado) y Suicidio_final mediante la columna común Cominudad.
depr_y_suicidio
unique(depr_y_suicidio)  #Eliminamos filas duplicadas.
depr_y_suicidio <- depr_y_suicidio[, c("Comunidad","Sexo_Depresion","Prevalencia","Valor_Depresion","Valor_Suicidio")] %>%
  filter(depr_y_suicidio$Comunidad!="Total nacional")  #Filtramos para expluis las filas con el valor "Total Nacional".
depr_y_suicidio 
```


```{r}
depr_y_suicidio <- depr_y_suicidio %>%
  group_by(Comunidad) %>%  #Agrupamos los datos por Comunidad.
  summarise(vDepresion = mean(Valor_Depresion), vSuicidio = mean(Valor_Suicidio))  #Calculamos la media de la Tasa de depresión y suicidio, para cada Comunidad.
depr_y_suicidio
```
Este código agrupa los datos en depr_y_suicidio por la columna Comunidad y calcula la media de las columnas Valor_Depresion y Valor_Suicidio para cada grupo, almacenando los resultados en las columnas vDepresion y vSuicidio respectivamente. El resultado es un dataframe con la media de estas variables para cada comunidad.

```{r}

ggplot(depr_y_suicidio, aes(x = vDepresion, y = vSuicidio)) +
  geom_point(aes(colour=Comunidad)) +
  labs(title = "Depresión y Casos de Suicidio por Comunidad",
       x = "Depresion",
       y = "Casos de Suicidio") +
  theme_minimal()
```
```{r}
levels(factor(depr_y_suicidio$Comunidad))

ggplot(depr_y_suicidio, aes(x = Comunidad)) +
  geom_bar(aes(y = vSuicidio, fill = "Suicidio"), position = "dodge", stat = "identity") +
  geom_bar(aes(y = vDepresion, fill = "Depresion"), position = "dodge", stat = "identity") +
  labs(title = "Relación entre la depresión y Casos de Suicidio por Comunidad",
       x = "Comunidad",
       y = "Valor") +
  scale_fill_manual(values = c("Depresion" = "blue", "Suicidio" = "red")) +
  theme(axis.text.x = element_text(angle = 65, hjust = 1),
        axis.text.y = element_blank())
```
Podemos ver, tanto en las graficas anteriores, como en la tabla que muestra las medias de los valores de depresión y suicidio, que existe una proporcionalidad en relación con estos valores, ya que cuanto menor es el indice de depresión en una determinada CCAA, también lo es su tasa de suicidio. 
No es igualmente proporcional para todas las comunidades, pero como podemos observar en la última gráfica, existe una relación directa en que entre el 20-40% del total de valor de suicidio, se corresponde con los valores de Depresión, por lo que podemos considerar esta enfermedad mental como un factor que influye en los casos de suicidio.



## CASO 2: Depresión y PIB en España
UNION PIB Y SUICIDIO
```{r}
library(readr)
PIB.csv <- read_delim(file = "Data/PIB.csv", delim = ";", show_col_types = FALSE)
PIB.csv
```

```{r}
#Comprobamos los valores que se encuentan dentro de nuestro dataset PIB para ver si nos son todos de utilidad.
levels(factor(PIB.csv$Comunidad))
levels(factor(Suicidio_final$Comunidad))

levels(factor(PIB.csv$Periodo))
```


```{r} 
#Nos quedamos con los años que nos son de utildad para poder relacionar PIB.csv con el dataset de suicidio; 2021 también lo excluimos ya que todos sus valores son NAs.
PIB.csv <- PIB.csv %>%
  filter(Periodo %in% c("2018", "2019", "2020"))
```
```{r}
#También modififcamos la columna de Comunidad para que tenga unos valores similares a los del dataset de Suicidio, y así poder unirlas mediante esta etiqueta.
PIB.csv <- PIB.csv %>%
  mutate(Comunidad = rep(c('Total nacional', 'Andalucía', 'Aragón', 'Asturias', 'Balears', 'Canarias', 'Cantabria', 'Castilla y León','Castilla-La Mancha', 'Cataluña', 'Comunitat Valenciana', 'Extremadura', 'Galicia', 'Madrid', 'Murcia', 'Navarra', 'País Vasco', 'Rioja','Ceuta', 'Melilla'), each = 3, length.out = 60))
```


```{r}
#Filtramos cada PIB por su año para poder compararlos.
pib2020 <- PIB.csv %>% filter(Periodo=="2020")
pib2020

pib2019 <- PIB.csv %>% filter(Periodo=="2019")
pib2019

pib2018 <- PIB.csv %>% filter(Periodo=="2018")
pib2018
```

```{r}
levels(factor(PIB.csv$Comunidad))

ggplot(data = pib2020, aes(x=Comunidad, y = Total)) +
  geom_bar(stat = "identity", fill = "green") +
  labs(title = "PIB en 2020", x = "Comunidad", y = "PIB")+
  theme(axis.text.x = element_text(angle = 65, hjust = 1),
        axis.text.y = element_blank())
```

```{r}
ggplot(data = pib2019, aes(x=Comunidad, y = Total)) +
  geom_bar(stat = "identity", fill = "purple") +
  labs(title = "PIB en 2019", x = "Comunidad", y = "PIB")+
  theme(axis.text.x = element_text(angle = 65, hjust = 1),
        axis.text.y = element_blank())
```


  
```{r}
ggplot(data = pib2018, aes(x=Comunidad, y = Total)) +
  geom_bar(stat = "identity", fill = "yellow") +
  labs(title = "PIB en 2018", x = "Comunidad", y = "PIB")+
  theme(axis.text.x = element_text(angle = 65, hjust = 1),
        axis.text.y = element_blank())
```
Si comparamos los datos de la tabla oiginal PIB y los de los años que nos interesan (interpretando también sus graficas), podemos ver como el producto interior bruto de cada Comunidad Autonoma se mantenia en un constante crecimiento o disminuía ligeramente ,pero en 2020, a causa de la pandemia, este PIB cayó en picado debido a la crisis inseperada que sufrimos por esa situación. 
Hay que tener en cuenta que los valores muestran el porcentaje de crecimiento y decrecimiento que sufrió cada CCAA en relacion a PIB.


```{r}
levels(factor(pib2020$Comunidad))
levels(factor(suicidio2020$Comunidad))

pib_Suic2020 <- full_join(suicidio2020, pib2020, by = "Comunidad")
pib_Suic2020

pib_Suic2020 <- pib_Suic2020 %>%
  group_by(Comunidad) %>%  #Agrupamos los datos por Comunidad.
  summarise(vSicidio = mean(Valor_Suicidio), Total)
pib_Suic2020
```


```{r}
pib2018 <- PIB.csv %>% filter(Periodo=="2018")
suicidio2018 <- Suicidio_final %>% filter(Año_Suicidio==2018)

pib_Suic2018 <- full_join(suicidio2018, pib2018, by = "Comunidad")
pib_Suic2018
pib_Suic2018 <- pib_Suic2018 %>%
  group_by(Comunidad) %>%  #Agrupamos los datos por Comunidad.
  summarise(vSuicidio = mean(Valor_Suicidio), Total)
pib_Suic2018
```


```{r}
pib2019 <- PIB.csv %>% filter(Periodo=="2019")
suicidio2019 <- Suicidio_final %>% filter(Año_Suicidio==2019)

pib_Suic2019 <- full_join(suicidio2019, pib2019, by = "Comunidad")
pib_Suic2019
pib_Suic2019 <- pib_Suic2019 %>%
  group_by(Comunidad) %>%  #Agrupamos los datos por Comunidad.
  summarise(vSuicidio = mean(Valor_Suicidio), Total)
pib_Suic2019
```
```{r}
pib_Suic2020$vSicidio <- factor(pib_Suic2020$vSicidio)
pib_Suic2020$Total <- factor(pib_Suic2020$Total)

levels(factor(pib_Suic2020$Comunidad))

ggplot(pib_Suic2020, aes(x = Comunidad)) +
  geom_col(aes(y = vSicidio, fill = "Suicidio"), position = "dodge") +
  geom_col(aes(y = Total, fill = "PIB"), position = "dodge") +
  labs(title = "Relación entre los Casos de Suicidio y el PIB en 2020",
       x = "Comunidad",
       y = "Valor") +
  scale_fill_manual(values = c("green", "brown")) +
  theme_minimal()+
  theme(axis.text.x = element_text(angle = 65, hjust = 1),
        axis.text.y = element_blank())
#Valor maximo del pib = 5.857, valor mínimo = -10.381


pib_Suic2019$vSuicidio <- factor(pib_Suic2019$vSuicidio)
pib_Suic2019$Total <- factor(pib_Suic2019$Total)

levels(factor(pib_Suic2019$Comunidad))

ggplot(pib_Suic2019, aes(x = Comunidad)) +
  geom_col(aes(y = vSuicidio, fill = "Suicidio"), position = "dodge") +
  geom_col(aes(y = Total, fill = "PIB"), position = "dodge") +
  labs(title = "Casos de Suicidio y el PIB en 2019",
       x = "Comunidad",
       y = "Valor") +
  scale_fill_manual(values = c("purple", "orange")) +
  theme_minimal()+
  theme(axis.text.x = element_text(angle = 65, hjust = 1),
        axis.text.y = element_blank())
#Valor maximo del pib = 9,0175, valor mínimo = 0,41


pib_Suic2018$vSuicidio <- factor(pib_Suic2018$vSuicidio)
pib_Suic2018$Total <- factor(pib_Suic2018$Total)

levels(factor(pib_Suic2018$Comunidad))


ggplot(pib_Suic2018, aes(x = Comunidad)) +
  geom_col(aes(y = vSuicidio, fill = "Suicidio"), position = "dodge") +
  geom_col(aes(y = Total, fill = "PIB"), position = "dodge") +
  labs(title = "Relación entre los Casos de Suicidio y el PIB en 2018",
       x = "Comunidad",
       y = "Valor") +
  scale_fill_manual(values = c("yellow", "gray")) +
  theme_minimal()+
  theme(axis.text.x = element_text(angle = 65, hjust = 1),
        axis.text.y = element_blank())
#Valor maximo del pib = 9,6039, valor mínimo = -0,41

```
Antes de iniciar el planteamiento de los resultados, me gustaria comentar porque hay columnas en las graficas que solo tienen un color. Esto no se debe a que el valor del PIB solape a los valores de suicidio, sino que hay 6 comunidades auntonomas que a la hora de calcular su media de casos de suicidio nos devolvieron valores NAs, estas comunidades son Asturias, Balears, Madrid, Murcia, Navarra y Rioja. En el caso de la última gráfica, la de 2018, podemos ver como hay alguna columna más que solo presenta un único color, esto se debe a un problema a la hora de graficar, y no de datos, ya que si revisamos la tabla de datos de la que sacamos dicha grafica comunidades por ejemplo como Andalucía o Castilla y León si presentan valores para suicidio.

Ahora bien, si comaparamos los resultados obtenidos a la hora de cruzar los datos del Producto Interior Bruto y de Casos de Suicidio por Comunidad Autónoma,  podemos observar en cualquiera de los años que estudiamos, como no hay ninguna relación aparente entre estas dos variables estudiadas; de la misma forma, si comaparamos los 3 años y nos fijamos en si las barras de cada comunudad sigue un patrón relacional que no ayude a formular alguna relación, podemos apreciar como en cada año toman valores diferentes, por lo que hemos concluido que no hay relación entre las varibles PIB y Tasa de Suicidio por Comunidad Autónoma, al igual que no existe relación entre la variación del PIB con el paso de los años y el aumento o descenso de los casos de suicidio, por lo tanto el PIB nos esta asociado con la variable Suicidio.



## CASO 3: Depresión y PIB

```{r}
PIB.csv <- read_delim(file = "Data/PIB.csv", delim = ";", show_col_types = FALSE)

levels(factor(Depresion_final$Comunidad))
levels(factor(PIB.csv$Comunidad))

PIB.csv <- PIB.csv %>% 
  select(Periodo, Total)
PIB.csv <- PIB.csv %>%
  mutate(Comunidad = rep(c('Total nacional', 'Andalucía', 'Aragón', 'Asturias', 'Balears', 'Canarias', 'Cantabria', 'Castilla y León','Castilla-La Mancha', 'Cataluña', 'Comunitat Valenciana', 'Extremadura', 'Galicia', 'Madrid', 'Murcia', 'Navarra', 'País Vasco', 'Rioja','Ceuta', 'Melilla'), each = 7, length.out = 140)) #Creamos una nueva columna Comunidad, en la que aparecen los nombres de las CCAA que nos interesan, para que podamos unir con la tabla Depresion. 
```

```{r}
PIB_filt <- PIB.csv %>%
  filter(Periodo %in% c("2018", "2019", "2020"))
```
```{r}
Dep_pib <- full_join(Depresion_final, PIB_filt, by = "Comunidad")
Dep_pib
```

```{r}
PIB.csv <- 
  PIB.csv %>%
  filter(Periodo==c(2018,2019,2020,2021))
levels(factor(PIB.csv$Periodo))
class(PIB.csv)
class(Suicidio)
colnames(PIB.csv)
colnames(Suicidio)

```
```{r}
Suicidio_final$Año_Suicidio <- as.double(as.character(Suicidio_final$Año_Suicidio))
```


```{r}
Suicidio_final <- Suicidio_final %>%
  filter(Año_Suicidio!=2021)
  unique(Suicidio_final)
Suicidio_final

PIB.csv <- rename(PIB.csv,"Año_Suicidio"=Periodo)
pib_suici <- left_join(PIB.csv, Suicidio_final, by=c("Comunidad","Año_Suicidio"))

pib_suici 
pib_suici <- unique(pib_suici)
pib_suici <- 
  pib_suici %>%
  drop_na()
pib_suici
```
```{r}
PIB.csv <- PIB.csv %>%
  filter(Año_Suicidio !=2021)
ggplot(data = PIB.csv, aes(x=as.factor(Año_Suicidio), y = Total, fill =Comunidad)) +
  geom_bar(stat = "identity", position = "dodge") +
  labs(title = "Gráfico de Barras de PIB", x = "Año", y = "Valor del PIB") +
theme_minimal()
```
```{r}
ggplot(pib_suici, aes(x = Total, y = Valor_Suicidio)) +
  geom_point(aes(colour=Comunidad)) +
  #geom_text(aes(label = Comunidad)) +
  labs(title = "Relación entre PIB y Casos de Suicidio por Comunidad",
       x = "PIB",
       y = "Casos de Suicidio") +
  theme_minimal()

```



```{r}
#PIB por comunidad
PIB.csv <- PIB.csv %>%
  drop_na()
ggplot(data = PIB.csv, aes(x=Comunidad, y = Total)) +
  geom_bar(stat = "identity", fill = "chartreuse2") +
  labs(title = "Gráfico recuento PIB por Comunidades", x = "Valor PIB", y = "Comunidad")
```

```{r}
ggplot(data = pib_suici, aes(x=Total, y = Valor_Suicidio)) +
  geom_bar(stat = "identity", fill = "orange") +
  labs(title = "Gráfico de Barras de Suicidio", x = "pib", y = "Valor de Suicidio")
```





